臺灣高雄地方法院刑事裁定
111年度聲字第431號
聲明異議人
即  受刑人  蔡宗德


上列聲明異議人即受刑人因公共危險案件，對於臺灣高雄地方檢
察署檢察官之執行指揮（111年度執字第788號）聲明異議，本院
裁定如下：
    主  文
異議駁回。
    理  由
一、聲明異議意旨略以：聲明異議人即受刑人蔡宗德（下稱異議
    人）經本院110年度交簡上字第103號判決論以不能安全駕駛
    動力交通工具罪，其罪名及法院所判處之刑期，均屬「得易
    科罰金」，檢察官雖認「5年內酒駕3犯，不准易服社會勞動
    及易科罰金」，但行政命令不得違背法律，臺灣高雄地方檢
    察署（下稱高雄地檢署）雖有相當裁量權，但異議人前因車
    禍受傷，腦部受損智能退化，經上開判決認有刑法第19條第
    2項辨識行為違法及依其辨識而行為之能力均顯著降低情形
    ，顯見異議人無法自理生活，倘入監服刑，將造成監獄執行
    困擾，且根本無法達到刑罰矯治目的，是認檢察官之執行指
    揮不當，請求撤銷原執行命令，另為准許易科罰金之裁定等
    語。
二、按受刑人或其法定代理人或配偶，以檢察官執行之指揮為不
    當者，得向諭知該裁判之法院聲明異議；法院應就疑義或異
    議之聲明裁定之，刑事訴訟法第484條、第486條分別定有明
    文。又以檢察官名義所簽發之執行傳票，係屬執行前之通知
    ，就形式上觀之，固非檢察官之執行指揮命令，惟如已記載
    不准易服社會勞動、易科罰金等意旨，對受刑人得否易服社
    會勞動、易科罰金等權益，已發生現實而迫切之影響，參照
    司法院大法官會議釋字第681號解釋意旨，為使受刑人之權
    益即時獲得救濟，應認執行傳票與執行指揮命令無異，得對
    之聲明異議。查本件異議人所據以向本院聲明異議之高雄地
    檢署111年度執字第788號執行傳票，已經檢察官於其上註明
    ：「酒駕3犯，經審核本件不准易服社會勞動、不准易科罰
    金」等語明確，而與執行指揮命令無異，此有該執行傳票附
    卷可佐。是本件異議人收受執行傳票後，向本院聲明異議，
    揆諸前揭說明，程序上並無不合，先予敘明。
三、次按犯最重本刑為5年以下有期徒刑以下之刑之罪，而受6月
    以下有期徒刑或拘役之宣告者，得以新臺幣（下同）1,000
    元、2,000元或3,000元折算1日，易科罰金；但易科罰金，
    難收矯正之效或難以維持法秩序者，不在此限，刑法第41條
    第1項定有明文。又上開法條所稱「難收矯正之效」及「難
    以維持法秩序」，均屬不確定法律概念，此乃立法者賦予執
    行者能依具體個案，考量犯罪所造成法秩序等公益之危害大
    小、施以自由刑，避免受刑人再犯之效果高低等因素，據以
    審酌得否准予易科罰金，亦即執行者所為關於自由刑一般預
    防（維持法秩序）與特別預防（有效矯治受刑人使其回歸社
    會）目的之衡平裁量，非謂僅因受刑人個人家庭、生活處遇
    值得同情即應予以准許；且法律賦予執行檢察官此項裁量權
    ，僅在發生違法裁量或有裁量瑕疵時，法院始有介入審查之
    必要，如執行檢察官於執行處分時，已具體說明不准易科罰
    金之理由，且未有逾越法律授權、專斷等濫用權力之情事，
    自不得遽謂執行檢察官之執行指揮為不當（最高法院100年
    度台抗字第646號裁定意旨參照）。
四、經查：
（一）異議人因犯不能安全駕駛動力交通工具案件，經本院以11
      0年度交簡上字第103號判決判處有期徒刑4月，並諭知以1
      ,000元折算1日之易科罰金標準，而於民國110年12月9日
      確定在案，有上開判決書及臺灣高等法院被告前案紀錄表
      各1份在卷可憑。嗣該案移送高雄地檢署檢察官執行，檢
      察官審核結果認聲明異議人5年內酒駕3犯，不得聲請易科
      罰金、不准易服社會勞動，須入監執行，進而寄發執行傳
      票，命聲明異議人於111年3月15日至該署報到等情，業據
      聲明異議人提出高雄地檢署執行傳票命令1紙為證，並經
      本院依職權調閱本件執行案卷核閱屬實，此部分事實堪予
      認定。
（二）檢察官之執行指揮無違法裁量或裁量瑕疵：
　　　前揭聲明異議人所犯不能安全駕駛動力交通工具案件判決
      確定後，經本院移送高雄地檢署執行，檢察官並具體審酌
      ：「受刑人5年內3犯酒駕，且自93年起迄今，已6犯酒駕
      ，本案為6犯酒駕，顯不顧用路人安全及漠視法秩序，如
      不執行所宣告之刑，無法收矯正之效」等情，認應不准予
      易科罰金，此有易科罰金案件初核表1份在卷可參，堪認
      檢察官已基於刑罰一般預防及特別預防之目的，而具體敘
      明其本諸職權不准易科罰金之理由，並無裁量怠惰、違法
      及瑕疵情形。
（三）異議人所據身心、生活狀況等事由，非屬法定應審酌事項
      ：
      至異議人另以腦部受損智能退化、無法自理生活等，主張
      其有不宜入監服刑之事由云云。惟參以刑法第41條第1項
      規定已於94年2月2日修法後刪除「異議人因身體、教育、
      職業、家庭之關係或其他正當事由，執行顯有困難」之易
      科罰金要件，故執行檢察官考量是否准予異議人易科罰金
      時，主要須依現行法規定審酌是否具有「確因不執行所宣
      告之刑，難收矯正之效，或難以維持法秩序」事由而為裁
      量，故異議人所陳，尚非執行檢察官於決定是否命異議人
      入監執行時所應斟酌審查之法定事由，且亦非執行階段全
      然無法克服之阻礙。故異議人執此聲明異議，自非有據。
五、綜上所述，本件業據執行檢察官具體說明不准予易科罰金之
    理由，且未有逾越法律授權、專斷等濫用權力之情事，又就
    聲明異議意旨所述各情，本院審酌均難認檢察官執行之指揮
    有何違法或不當，本件異議人聲請撤銷檢察官不准其易科罰
    金之指揮執行，為無理由，應予駁回。
六、依刑事訴訟法第486 條，裁定如主文。 
中　　華　　民　　國　　111 　年　　 4　　月　　 1　　日
                  刑事第九庭    法　官  張瀞文
以上正本證明與原本無異。
如不服本裁定，應於收受送達後5 日內向本院提出抗告狀。
中　　華　　民　　國　　111 　年　　4 　　月　　1 　　日
　　　　　　　　　　　　　　　　書記官  張惠雯